臺灣高雄地方法院刑事判決　　　　　　　96年度訴字第3193號
公　訴　人　臺灣高雄地方法院檢察署檢察官
被　　　告　甲○○
　　　　　　　　　　 另案在.
上列被告因毒品危害防制條例案件，經檢察官提起公訴（96年度
毒偵字第4921號），本院因被告所犯非死刑、無期徒刑、最輕本
刑為三年以上有期徒刑之罪或高等法院管轄第一審案件，經被告
就被訴事實為有罪之陳述，裁定進行簡式審判程序，判決如下：
    主  文
甲○○施用第一級毒品，累犯，處有期徒刑壹年貳月，減為有期
徒刑柒月。扣案殘有海洛因之夾鏈袋貳只，均沒收銷燬之。又施
用第二級毒品，累犯，處有期徒刑捌月，減為有期徒刑肆月，殘
有甲基安非他命之玻璃球吸食器壹組。應執行有期徒刑拾月。扣
案殘有海洛因之夾鏈袋貳只、殘有甲基安非他命之玻璃球吸食器
壹組，均沒收銷燬之。
    事  實
一、甲○○於民國91年間因施用毒品案件，經本院以裁定送觀察
    、勒戒後，認無繼續施用毒品之傾向，於91年3 月22日執行
    完畢釋放，由臺灣高雄地方法院檢察署檢察官以91年度毒偵
    字第1155號為不起訴處分確定；又於93年間因施用毒品案件
    ，經臺灣臺南地方法院以93年度簡字第113 號判處有期徒刑
    4 月確定，於93年4 月8 日易科罰金執行完畢。竟不思戒除
    毒癮，於5 年內復基於施用第一級毒品海洛因及第二級毒品
    甲基安非他命之犯意，於96年3 月25日夜間某時，在高雄市
    美術館附近某路旁，以將海洛因摻入香煙及用玻璃球吸食器
    燒烤甲基安非他命之方式，分別施用第一級毒品海洛因及第
    二級毒品甲基安非他命各1 次。於同年月26日上午2 時40分
    許，在高雄市○○區○○路與美術東五路口，為警查獲，並
    扣得殘有海洛因之夾鏈袋2 只、殘有甲基安非他命之玻璃球
    吸食器1 組，於查獲時經其同意採尿送驗結果，確嗎啡及甲
    基安非他命陽性反應。
二、案經高雄市政府警察局保安大隊移送臺灣高雄地方法院檢察
    署檢察官偵查起訴。
    理  由
一、本件係經被告甲○○於準備程序當庭表示認罪，而經本院裁
    定以簡式審判程序加以審理，依據刑事訴訟法第273 條之2
    、第159 條第2 項之規定，不適用傳聞法則有關限制證據能
    力之相關規定，合先敘明。
二、上開事實業經被告甲○○坦承不諱，且其為警查獲所採集之
    尿液檢體，經送檢驗結果，分呈嗎啡陽性反應（按海洛因係
    由嗎啡經化學合成而製得，經注射進入人體後，因代謝分解
    成嗎啡，因此施打海洛因後，由尿液中檢驗結果仍為嗎啡反
    應）及甲基安非他命陽性反應，有高雄市立凱旋醫院96年4
    月2 日出具之轉碼編號A00000000 號濫用藥物尿液檢驗報告
    暨保安警察大隊刑案移送專責組偵辦毒品危害防制條例嫌疑
    人尿液採證代碼表各1 件（見偵卷第11頁、警卷第19頁）在
    卷可稽；扣案之夾鏈袋2 只，送高雄醫學大學附設中和紀念
    醫院檢驗結果，亦呈海洛因陽性反應，而扣案之玻璃球吸食
    器1 組，亦呈甲基安非他命陽性反應，有該院96年9 月3 日
    出具之報告編號0000-000、0000-000、0000-000號檢驗報告
    3 份附卷可按（見本院卷第26至28頁）。再被告前因施用毒
    品案件，經法院裁定送強制戒治，於91年3 月22日觀察、勒
    戒執行完畢後，又於5 年內之93年間，施用毒品等情，有臺
    灣高等法院被告前案紀錄表在卷可佐，顯見其再犯率甚高，
    原實施之觀察、勒戒或強制戒治，已無法收其實效，而無5
    年戒斷期之存在，是被告再犯本件施用第一級、第二級毒品
    之罪，自應依法追訴處罰（最高法院95年度台非字第59、65
    號判決意旨參照）。綜上所陳，本案事證明確，被告犯行堪
    以認定，應依法論科。
三、按海洛因、甲基安非他命係毒品危害防制條例第2 條第2 項
    第1 款、第2 款所明定之第一級、第二級毒品，不得非法持
    有、施用。核被告所為，係犯毒品危害防制條例第10條第1
    項之施用第一級毒品海洛因罪，及同條第2 項之施用第二級
    毒品甲基安非他命罪。又被告施用第一級毒品海洛因前後持
    有海洛因，及其施用第二級毒品甲基安非他命前後持有甲基
    安非他命之低度行為，應為施用海洛因、甲基安非他命之高
    度行為所吸收，均不另論罪。被告所犯上開施用第一級、第
    二級毒品2 罪間，犯意各別，行為互殊，應予分論併罰。查
    被告有事實欄所載之有期徒刑執行完畢紀錄，有前開臺灣高
    等法院被告前案紀錄表可按，其於有期徒刑之執行完畢後5
    年內，故意再犯本件有期徒刑以上之施用第一、二級毒品罪
    ，為累犯，應依刑法第47條第1 項之規定加重其刑。爰審酌
    海洛因及甲基安非他命戕害身心，而被告前因施用毒品經送
    觀察勒戒及刑罰之執行後，猶不思戒絕革除惡習，再為本件
    犯罪，顯未因前所受觀察勒戒及刑罰之執行而記取教訓，惟
    其施用毒品所生危害，實以自戕身心健康為主，對於他人生
    命、身體、財產等法益，尚無明顯而重大之實害，兼衡其犯
    罪後坦承犯行等一切情狀，各量處如主文所示之刑，被告上
    開犯罪時間在96年4 月24日以前，所犯為毒品危害防制條例
    第10條第1 項、第2 項之罪，合於減刑條件，爰依中華民國
    96年罪犯減刑條例第2 條第1 項第3 款、第7 條規定，各減
    為如主文所示之刑。並定其應執行之刑。
四、又扣案之內含海洛因殘渣之夾鏈袋2 只（已無法單獨與其內
    壁所沾附含有海洛因成份分離）、含有甲基安非他命殘餘之
    玻璃球吸食器1 組（已無法單獨與其內壁所沾附含有甲基安
    非他命成份分離），均係違禁物，不問屬於犯人與否，應依
    毒品危害防制條例第18條第1 項前段規定宣告沒收銷燬之。
    又關於沒收、追繳、追徵等諭知，不在減刑範圍以內（司法
    院院字第2787號(五)解釋參照）。是本件沒收部分，毋庸為減
    刑之諭知，併予敘明。
五、退併辦部分：
  (一)臺灣高雄地方法院檢察署96年度毒偵字第5112號移送併辦意
    旨略以：被告甲○○基於施用第一級毒品海洛因之犯意，於
    96年5 月2 日中午12時許，在高雄市○○區○○路與自由路
    口，以捲煙方式，施用第一級毒品海洛因1 次；復基於施用
    第二級毒品甲基安非他命之犯意，於96年5 月4 日下午2 時
    40分許採尿時起往前回溯72小時內（扣除經警公權力拘留期
    間），在不詳地點，施用第二級毒品甲基安非他命1 次；嗣
    於96年5 月4 日下午1 時40分許，在高雄市左營區○○○路
    與新中街口，為警查獲，並扣得第一級毒品海洛因1 包（驗
    前毛重0.5 公克），認此部分施用毒品行為，與上開施用毒
    品行為有集合犯之關係，而移送併辦。
  (二)惟按刑法第56條有關連續犯之規定，業於94年2 月2 日修正
    刪除，自95年7 月1 日起施行，依刑法第56條修正理由之說
    明，謂「對繼續犯同一罪名之罪者，均適用連續犯之規定論
    處，不無鼓勵犯罪之嫌，亦使國家刑罰權之行使發生不合理
    之現象」，「基於連續犯原為數罪之本質及刑罰公平原則之
    考量，爰刪除有關連續犯之規定」等語，即係將本應各自獨
    立評價之數罪，回歸本來就應賦予複數法律效果之原貌。因
    此，就刑法修正施行後多次施用毒品之犯行，採一罪一罰，
    始符合立法本質（最高法院96年度第9 次刑事庭會議決議意
    旨參照）。
  (三)經查：併案意旨所指被告施用第一級毒品之時間係在「96年
    5 月2 日」，施用第二級毒品之時間係在「於96年5 月4 日
    下午2 時40分許採尿時起往前回溯72小時內」，則均與前揭
    論罪科刑部分之施用第一、二級毒品之日即「96年3 月25日
    夜間某時」，相隔已有1 個半月之久，顯見在時間上已有相
    當之差距，且依卷內事證，亦無證據證明被告於上開前後案
    之期間內，尚有其他施用第一級毒品之犯行，自難認被告在
    相隔1 個多月之時間內，主觀上有何施用第一、二級毒品之
    接續犯意或反覆施用第一、二級毒品之概括犯意，或客觀上
    有何反覆、延續實行之特徵。從而，上開併辦之施用第一、
    二級毒品犯行與前揭論罪科刑部分，並無接續犯或集合犯之
    包括一罪（實質上一罪）關係，自非起訴效力所及，本院就
    併案部分尚無從併予審理，應退由檢察官另為妥適之處理，
    併此敘明。
據上論斷，應依刑事訴訟法第273 條之1 第1 項、第299 條第1
項前段，毒品危害防制條例第10條第1 項、第2 項、第18條第1
項前段，刑法第11條、第47條第1 項、第51條第5 款、第9 款，
中華民國96年罪犯減刑條例第2 條第1 項第3 款、第7 條，判決
如主文。
本案經檢察官乙○○到庭執行職務。
中　　華　　民　　國　　96　　年　　11　　月　　19　　日
                  刑事第十二庭  法　官  施介元
以上正本證明與原本無異。
如不服本判決應於收受本判決後10日內向本院提出上訴書狀，並
應敘述具體理由，如未敘述上訴理由者，應於上訴期間屆滿後20
日內補提理由書狀於本院（均須按他造當事人之人數附繕本）「
切勿逕送上級法院」。
中　　華　　民　　國　　96　　年　　11　　月　　19　　日
                                書記官  謝群育
附錄本判決論罪科刑法條
毒品危害防制條例第10條
施用第一級毒品者，處 6 月以上 5 年以下有期徒刑。
施用第二級毒品者，處 3 年以下有期徒刑。
